臺灣高等法院高雄分院刑事判決　　　　100年度上易字第694號
上　訴　人
即　被　告　施拓三
上列上訴人因竊盜案件，不服臺灣屏東地方法院99年度易字第11
18號中華民國100 年4 月28日第一審判決（起訴案號：臺灣屏東
地方法院檢察署99年度偵字第9624號），提起上訴，本院判決如
下：
    主  文
上訴駁回。
    理  由
一、依刑事訴訟法第350 條、第361 條、第362 條、第367 條規
    定，不服地方法院之第一審判決而上訴者，須提出上訴書狀
    ，並應敘述具體理由，為上訴必備之程式；其所提出之書狀
    未敘述上訴理由，或僅曾以言詞陳述上訴理由者，均應於上
    訴期間屆滿後20日內補提理由書於第一審法院。第一審法院
    經形式審查，認逾期未補提上訴理由者，應定期間先命補正
    ；逾期未補正者，為上訴不合法律上之程式，應以裁定駁回
    。倘已提出上訴理由，但所提非屬具體理由者，則由第二審
    法院以上訴不合法律上之程式，判決駁回。而所謂具體理由
    ，必係依據卷內既有訴訟資料或提出新事證，指摘或表明第
    一審判決有何採證認事、用法或量刑等足以影響判決本旨之
    不當或違法，而構成應予撤銷之具體事由，始克當之（例如
    ：依憑證據法則具體指出所採證據何以不具證據能力，或依
    憑卷證資料，明確指出所為證據證明力之判斷如何違背經驗
    、論理法則）；倘僅泛言原判決認定事實錯誤、違背法令、
    量刑失之過重或輕縱，而未依上揭意旨指出具體事由，或形
    式上雖已指出具體事由，然該事由縱使屬實，亦不足以認為
    原判決有何不當或違法者（例如：對不具有調查必要性之證
    據，法院未依聲請調查亦未說明理由，或援用證據不當，但
    除去該證據仍應為同一事實之認定），皆難謂係具體理由，
    俾與第二審上訴制度旨在請求第二審法院撤銷、變更第一審
    不當或違法之判決，以實現個案救濟之立法目的相契合，並
    節制濫行上訴（最高法院97年度臺上字第892 號判決意旨可
    資參照）。又理由是否具體，則屬第二審法院審查之範圍，
    不在命補正之列，亦即上訴書狀已記載理由，並有具體之敘
    述時，其上訴既屬合法，第二審法院固應就其理由之是否可
    取，為實體之審理及判斷；如認其上訴書狀雖記載理由，但
    並未具體敘述時，則無須再命補正，可逕認其上訴不合法，
    以判決駁回之（此有最高法院97年度臺上字第1281號判決意
    旨可參）。
二、上訴人即被告施拓三經原審論以「犯攜帶兇器竊盜罪，累犯
    ，處有期徒刑捌月。」，原審判決書於100 年5 月17日送達
    予被告，被告於同年5 月24日提起上訴，理由略稱：(一)、被
    告進入已停業且無人在內之松城公司廠區內時，並未攜帶任
    何工具，扣案之一字起子、十字起字、斜口鉗、鉗子，均是
    被告在廠區內拾獲。因該公司大門、側門之鐵製柵欄及辦公
    室倉房之鋁門框均遭竊賊偷光，所以扣案工具可能是先前之
    竊賊所遺留，並非被告帶到現場，被告雖持扣案之鉗子剪已
    斷電掉落於地上之電線，應只成立普通竊盜罪。(二)、又原判
    決既認無證據證明扣案之工具為被告所有，則被告如何能將
    之攜帶到現場，故原判決認被告犯加重竊盜罪，理由矛盾。
    (三)、又被告一再辯稱：扣案工具係在現場撿拾，原審判決未
    詳加審酌，亦未論述何以不採之理由，原判決之理由顯有不
    備。為此請予撤銷原判決，另為適當之判決等語。
三、按刑法第321 條第1 項第3 款之攜帶兇器，乃指行為人攜帶
    兇器有行兇之可能，客觀上具有危險性，至其主觀上有無持
    以行兇或反抗之意思，尚非所問。竊盜攜帶起子、鉗子，雖
    係供行竊之工具，然如客觀上足對人之身體、生命構成威脅
    ，仍應成立攜帶兇器竊盜罪。亦即刑法第321 條第1 項第3
    款之攜帶兇器祇須行竊時攜帶具有危險性之兇器為已足，並
    不以攜帶之初有行兇之意圖為必要（參最高法院79年臺上字
    第5253號判例、74年度第3 次刑事庭會議決議意旨）。是以
    所謂「攜帶兇器」，只須行竊時攜帶具有危險性之物為已足
    ，並不以將該兇器自他地攜往行竊地為必要，亦不論係於著
    手行竊前即攜帶持有或在竊盜現場臨時拾取持用，更不問該
    兇器為何人所有，均屬之。
四、經查：被告施拓三於99年10月25日11時50分許，將機車停放
    在松城公司廠區內之某廠房內，再徒步走到相鄰之另一個倉
    庫前，穿越該倉庫前已遭人磚壞鐵皮而形成之破洞（該缺口
    已達可自由出入之程度，已喪失防閑作用），進入該倉庫內
    ，持客觀上足對人之生命、身體、安全構成威脅，具有危險
    性之一字起子、十字起子、斜口鉗、鉗子各1 支，剪斷松城
    公司所有之電線，而竊取重約11公斤之電線得手，並旋將上
    開竊得之電線整理為14捆置於倉庫地上，再攀爬鋁梯欲再竊
    取其他電線時，為巡邏員警當場查獲，並扣得電線14捆，及
    一字起子、十字起子、斜口鉗、鉗子各1 支等情，業據被告
    自承確於上開時地行竊經警查獲，並經證人即松城公司前職
    員張淑瑜、彭學聖、當場查獲之警員鍾志杰證述明確，復有
    扣押筆錄、扣押物品目錄表、贓物認領保管單，查獲現場暨
    扣案物品照片等件附卷可稽（警卷8 至10、12、24至27頁）
    ，復有一字起子、十字起子、斜口鉗、鉗子各1 支扣案可佐
    。至於被告雖否認有攜帶上開起子等工具竊取電線，然松城
    公司停業後，並未將電線剪斷留置於倉庫地面，亦未留下鉗
    子、起子等工具在現場，業據彭學聖證述明確，並為被告所
    不爭執，又扣案遭剪斷之電線具相當數量，與起子等工具，
    均屬有價值之財物，其他竊賊自無可能留置於該處供被告撿
    拾，是該等電線應確係被告剪斷，及該工具亦係被告攜往案
    發現場無訛。再者被告為警方查獲時係站在鋁梯上，並有拉
    扯管線，扣得工具並非係置於地面上，而係置放在倉庫（鐵
    皮屋）上方之支架（橫桿上），有案發現場照片可參（警卷
    25頁），並經鍾志杰證述明確，故被告顯非僅係要單純撿拾
    地面上之電線甚明（詳參原審判決書）。從而，扣案之電線
    確係被告持上開工具前往竊取無誤。
五、原審已敘明扣案之一字起子、十字起子、斜口鉗、鉗子各1
    支，均為金屬製品，且均有一定之長度，此有該等工具之照
    片附卷可參（見警卷第26、27頁），顯係具有相當鋒利程度
    、硬度之金屬器具，依社會一般觀念堪認該等工具在客觀上
    均足以對人之生命、身體、安全構成威脅，而均屬兇器無訛
    。因而論被告以刑法第321 條第1 項第3 款攜帶兇器竊盜罪
    。並敘明被告前因竊盜案件，經判處應執行有期徒刑5 月確
    定，於98年12月9 日易科罰金執行完畢，為累犯，應依刑法
    第47條第1 項規定加重其刑。暨審酌被告前有竊盜前科，仍
    不思依循正軌賺取財物，竟以前揭竊盜手法牟取不法所得，
    審理時又飾詞圖卸其責，實有不該，惟考量被告行竊地點為
    停業之公司，所竊得之電線價值不高等一切情狀，認檢察官
    具體求處有期徒刑1 年2 月尚屬過重，而量處被告有期徒刑
    8 月。並敘明扣案之一字起子、十字起子、斜口鉗、鉗子各
    1 支，雖為被告持至案發現場用以行竊所用之物，但被告否
    認為其所有，且無證據證明為被告所有，自無從併與宣告沒
    收。原審上開認事用法，並無違誤。而就科刑之部分，刑法
    第321 條之最低度法定刑即有期徒刑6 月，被告為累犯依法
    應予加重，況被告又有多次竊盜、贓物等前科，原審審酌刑
    法第57條各款規定事項後量處被告有期徒刑8 月，已屬從輕
    量刑，且合乎法律之目的，更未違背內部性界限，無權利濫
    用之違法及違反比例原則、平等原則、公平正義等法則至明
    ，核無不當。從而，原判決之論罪科刑，並無錯誤，並已詳
    述認定雖無法遽認工具為被告所有，但應係被告帶至現場供
    行竊時使用，因此雖不能諭知沒收，但仍該當刑法第321 條
    第1 第3 款要件之理由。上訴意旨徒以扣案工具係在廠區內
    拾獲，原判決既認扣案之工具非被告所有，故被告應只成立
    普通竊盜罪，原審判決未審酌及論述不採之理由，理由顯有
    不備及矛盾，指摘原判決不當云云，實未依卷內既有訴訟資
    料或提出新事證，指摘或表明第一審判決有何採證認事、用
    法或量刑等足以影響判決本旨之不當或違法，其上訴顯未具
    備「敘述具體理由」之要件，應由本院依同法第367 條前段
    、第372 條規定，不經言詞辯論，判決如主文。
六、據上論斷，應依刑事訴訟法第367 條前段、第372 條，判決
    如主文。
中    華    民    國    100     年    7     月    22  日
                  刑事第一庭    審判長法  官  周賢銳
                                      法  官  施柏宏
                                      法  官  洪碩垣
以上正本證明與原本無異。
不得上訴。
中    華    民    國   100    年    7     月    21    日
                                      書記官  林家煜